臺灣高等法院高雄分院刑事裁定　　　　100年度交抗字第103號
抗　告　人
即受處分人　劉育伶
上列抗告人因違反道路交通管理處罰條例聲明異議案件，不服臺
灣高雄地方法院中華民國100年3月31日裁定（100 年度交聲字第
451 號），提起抗告，本院裁定如下：
    主  文
抗告駁回。
    理  由
一、抗告意旨略以：受處分人並未坦承違規，違規採證照片中僅
    拍攝到車牌，並未拍攝到受處分人。受處分人並非故意不戴
    安全帽，也非惡意不遵守此法規，要受處分人繳罰金免談，
    此事件受處分人權利已經受損云云。
二、原審以：(一)原處分意旨略以：異議人即受處分人劉育伶於民
    國100 年1 月13日下午2 時38分，騎乘車牌號碼L87-511 號
    重型機車，行經高雄市○○○路時，因後座所搭載之乘客有
    未戴安全帽之違規情形，經執勤員警照相採證逕行開單舉發
    ，嗣原處分機關即高雄市政府交通局認異議人上開情形，違
    反道路交通管理處罰條例第31條第6 項之規定，裁決異議人
    罰鍰新臺幣（下同）500 元等語。(二)聲明異議意旨如附件刑
    事聲明異議狀所載。(三)按「機器腳踏車駕駛人或附載座人未
    依規定戴安全帽者，處駕駛人新臺幣500 元罰鍰」，道路交
    通管理處罰條例第31條第6 項定有明文。(四)經查，異議人於
    100 年1 月13日下午2 時38分，騎乘車號L87-511 號重型機
    車，行經高雄市○○○路時，有「機器腳踏車附座載人未依
    規定戴安全帽」之交通違規事實，業經異議人坦承：「雖附
    座人未依規定戴安全帽．．．。再次強調本人後座人本身年
    事已高，且無任何謀生經濟能力．．．」等語明確（見附件
    刑事聲明異議狀所載），並有高雄市政府警察局舉發違反道
    路交通管理事件通知單、高雄市政府交通局違反道路交通管
    理案件裁決書（高市交裁字第裁32-BFB0087 86 號）、高雄
    市政府警察局交通警察大隊100 年2 月22日函及隨函所附舉
    發違反交通管理事件通知單、違規採證照片、陳述單各1 份
    在卷可稽（見本院卷第10、13、14、16、17頁），可見異議
    人有上揭交通違規事實明確。至異議人雖以附件刑事聲明異
    議狀所載情詞，提起本件聲明異議，然經本院詳加審酌後，
    認上開道路交通管理處罰條例第31條第6 項規定，係於86年
    1 月22日增訂，衡其立法旨意，立法者係考量據肇事結果統
    計及醫學分析，機車駕駛人肇事後，頭部受傷之可能性較大
    且較為嚴重，為減少社會成本之支出，爰予明定機車駕駛人
    或附載人員均應戴安全帽。又上開規定施行已多年，且未規
    定員警需先行勸導後始得加以取締，況意外事故隨時、隨地
    均可能發生，則員警對交通違規行為，依法加以取締，自無
    違誤；另異議人所稱後座之人因急忙採買年貨而忘了戴安全
    帽及異議人所述其他異議事由，經本院審酌後，亦非合法正
    當不處罰之事由，則揆諸前揭規定及說明，原處分機關對異
    議人即駕駛人（即機車所有人）為本件裁決，於法自無不合
    。(五)綜上所述，異議人騎乘車牌號碼L87-511號重型機車，
    於上揭時、地，確有「機器腳踏車附座載人未依規定戴安全
    帽」之交通違規行為，堪以認定。則原處分機關依道路交通
    管理處罰條例第31條第6 項之規定，裁處異議人罰鍰500 元
    ，經核與法並無違誤。是異議人猶執上揭情詞，提起本件聲
    明異議，為無理由，應予駁回等情。
三、本院查：
  (一)按「機器腳踏車駕駛人或附載座人未依規定戴安全帽者，處
    駕駛人新臺幣500 元罰鍰」，道路交通管理處罰條例第31條
    第6 項定有明文。
  (二)抗告人即受處分人於100 年1 月13日下午2 時38分，騎乘車
    號L87-511 號重型機車，行經高雄市○○○路時，有「機器
    腳踏車附座載人未依規定戴安全帽」之交通違規事實，業經
    異議人坦承：「雖附座人未依規定戴安全帽，因當日時間緊
    促，急趕忙採年貨，一時不察，非故意或不依法戴上安全帽
    ．．．。再次強調本人後座人本身年事已高，且無任何謀生
    經濟能力．．．」等語（見聲明異議狀）明確，並有高雄市
    政府警察局舉發違反道路交通管理事件通知單、高雄市政府
    交通局違反道路交通管理案件裁決書、高雄市政府警察局交
    通警察大隊100 年2 月22日函及隨函所附舉發違反交通管理
    事件通知單、違規採證照片、陳述單各1 份在卷可稽，可見
    異議人有上揭交通違規事實明確，抗告人空言否認違規，核
    無可採。
  (三)道路交通管理處罰條例係經過立法院通過，總統公佈之法律
    ，應為中華民國國民所共同遵守。抗告人既有上開違規事實
    ，自不能以任何理由解免或爭執該法律之規定。原審因而駁
    回抗告人之異議，核無違誤。抗告人抗告，並無理由，應予
    駁回。
據上論結，應依道路交通事件處理辦法第25條，刑事訴訟法第41
2 條，裁定如主文。
中    華    民    國   100    年    5     月    5     日
                刑事第五庭    審判長法  官  曾永宗
                                    法  官  鍾宗霖
                                    法  官  任森銓
以上正本證明與原本無異。
不得再抗告。
中    華    民    國   100    年    5     月    5     日
                                    書記官  呂素珍